【裁判字號】    90,訴,64
【裁判日期】    900423
【裁判案由】    違反槍砲彈藥刀械管制條例
【裁判全文】
臺灣臺東地方法院刑事判決                              九十年度訴字第六四號
    公  訴  人  臺灣臺東地方法院檢察署檢察官
    被      告  丙○○
    指定辯護人  本院公設辯護人甲○○
右列被告因違反槍砲彈藥刀械管制條例案件，經檢察官提起公訴（九十年度偵字第二
六七號），本院判決如左：
    主  文
丙○○未經許可，持有可供擊發使用具有殺傷力之土造獵槍，處有期徒刑壹年，緩刑
參年，緩刑期內付保護管束。
扣案之可供擊發使用具有殺傷力之土造獵槍壹枝，沒收。
    事  實
一、丙○○於民國八十九年十二月底，在臺東縣金峰鄉嘉蘭村一鄰八號住處內，未經
    許可，持有具殺傷力之土造獵槍一枝供已打獵之用。嗣丙○○於九十年一月十八
    日上午在臺東縣金峰鄉山區攜帶上開土造獵槍打獵時，發覺有警攔查，乃將上開
    土獵槍及獵物丟棄後逃逸，惟仍為警循線查獲，並扣得上開土造獵槍一枝。
二、案經臺東縣警察局移送臺灣臺東地方法院檢察署檢察官偵查起訴。
    理  由
一、右開事實，業據被告於警訊時及偵、審中坦承不諱，且有土造獵槍一枝扣案及相
    片十幀可證。扣案土造獵槍經送鑑定結果，認定係由具擊發機構之木質槍身加裝
    金屬槍管而成之土造長槍，以打擊底火（藥）引爆裝填於槍管內之火藥為發射動
    力，機械性能良好，可供擊發使用，認具殺傷力之情，有內政部警政署刑事警察
    局九十年二月八日刑鑑字第一三六五五號鑑驗通知書在卷可據。事證明確，被告
    犯行堪以認定，應依法論科。
二、核被告所為，係犯槍砲彈藥刀械管制條例第八條第四項之未經許可持有獵槍罪。
    公訴意旨認被告觸犯槍砲彈藥刀械管制條例第十一條第一項之未經許可製造其他
    具殺傷力槍枝罪，係以被告自白扣案獵槍為其製造資為主要論據。惟按刑事訴訟
    法第一百五十六條第二項規定，被告雖經自白，仍應調查其他必要之證據，以察
    其是否與事實相符，立法目的乃欲以補強證據擔保自白之真實性，亦即以補強證
    據之存在，藉之限制自白在證據上之價值，而所謂補強證據，則指除該自白本身
    外，其他足資以證明自白之犯罪事實確具有相當程度真實性之證據而言，雖其所
    補強者，非以事實之全部為必要，但亦須因補強證據與自白之相互利用，而足使
    犯罪事實獲得確信者，始足當之，最高法院七十四年臺覆字第一○號判例可資參
    照。查被告雖自白其製造土造獵槍，卻並未有其他積極證據（如製造之工具、器
    械扣案或證人證述等）可資證明扣案土造獵槍為被告所製造，顯然被告製造殺傷
    力槍枝之罪行部分，並無補強證據擔保被告自白之真實性，是被告應係犯槍砲彈
    藥刀械管制條例第八條第四項之未經許可持有獵槍罪，起訴法條尚有未洽，依法
    應予變更。爰審酌被告之品行、犯罪之動機、目的、手段、所生危害及犯罪後坦
    承犯行之態度等一切情狀，量處如主文所示之刑，以示懲儆。被告前未曾受有期
    徒刑以上刑之宣告，此有臺灣臺東地方法院檢察署刑案資料查註紀錄表、臺灣高
    等法院被告全國前案紀錄表在卷可稽。經此教訓應知警惕，當無再犯之虞。本院
    因認對被告所處之刑以暫不執行為適當，爰併予宣告緩刑三年，緩刑期內併付保
    護管束，以啟自新。
三、第按，保安處分係對受處分人將來之危險性所為拘束其身體、自由等之處置，以
    達教化與治療之目的，乃為刑罰之補充制度。本諸法治國家保障人權之原理及刑
    法之保護作用，其法律規定之內容，應受比例原則之規範，使保安處分之宣告，
    與行為人所為行為之嚴重性、行為人所表現之危險性，及對於行為人未來行為之
    期待性相當。而保安處分中之強制工作，旨在對嚴重職業性犯罪及欠缺正確工作
    觀念或無正常工作因而犯罪者，強制其從事勞動，以學習一技之長及正確之謀生
    觀念，使其日後重返社會後，能適應社會生活，此觀刑法第九十條第一項及竊盜
    犯贓物犯保安處分條例第三條第一項規定，亦均係本此意旨而制定，而由法院視
    行為人之危險性格，決定應否交付強制工作，以達特別預防之目的。據此，槍砲
    彈藥刀械管制條例第十九條第一項之規定，不問行為人有無預防矯治其社會危險
    性之必要，一律宣付強制工作三年，拘束其中不具社會危險性之受處分人之身體
    、自由部分，其所採措施與所欲達成預防矯治之目的及所需程度，即不合憲法第
    二十二條所定之比例原則，故犯槍砲彈藥刀械管制條例第十九條第一項所定之罪
    ，不問行為人有無預防矯治其社會危險性之必要，一律宣付強制工作三年之部分
    ，與前開意旨不符者，應不予適用。據此，犯槍砲彈藥刀械管制條例第十九條第
    一項所列舉之罪，而依個案情節符合比例原則部分，固仍應適用該條例宣告保安
    處分；至不符部分惟仍應宣告保安處分者，則應由法院斟酌刑法第九十條第一項
    規定之要件，依職權為之，此業據司法院大法官會議釋字第四七一號解釋甚明。
    從而，犯槍砲彈藥刀械管制條例第十九條第一項所列舉之罪者，除依個案情節符
    合比例原則部分，或不符比例原則部分惟仍應宣告保安處分者，應分別適用該條
    例宣告保安處分，或由法院斟酌刑法第九十條第一項規定之要件宣告強制工作外
    ，即得不予宣告強制工作。查被告僅係因偶然之機會持有可供擊發使用具有殺傷
    力之土造獵槍一枝，其行為之嚴重性及所表現之危險性，均非重大；又被告並無
    前科紀錄，有臺灣高等法院被告全國前案紀錄表在卷可稽，被告顯無依槍砲彈藥
    刀械管制條例第十九條第一項之規定宣告強制工作三年，以達預防矯治其社會危
    險性之必要，自不得依該規定宣告強制工作三年。又本院斟酌被告之素行，亦難
    認其有犯罪之習慣或以犯罪為常業或因遊蕩、懶惰成習而犯罪之情事，自亦無依
    刑法第九十條第一項規定宣告強制工作之必要，併予敘明。
四、復按槍砲彈藥刀械管制條例第二十條第一項規定「原住民未經許可，製造、運輸
    、陳列或持有自製之獵槍、供作生活工具之用者，減輕或免除其刑」，查被告雖
    具原住民身分，而其持有扣案土造獵槍之目的僅係好奇，非供作生活工具之用，
    業據被告供承在卷，則被告尚難依槍砲彈藥刀械管制條例第二十條第一項規定減
    輕或免除其刑，附此敘明。
五、至扣案之可供擊發使用具有殺傷力之土造獵槍一枝，係違禁物，併依刑法第三十
    八條第一項第一款規定宣告沒收。
據上論結，應依刑事訴訟法第二百九十九條第一項前段、第三百條、槍砲彈藥刀械管
制條例第八條第四項、刑法第十一條前段、第七十四條第一款、第九十三條第一項、
第三十八條第一項第一款，判決如主文。
本案經檢察官乙○○到庭執行職務。
中    華    民    國      九十      年        四      月      廿三      日
                                臺灣臺東地方法院刑事庭
                                        法  官  范智達
右正本證明與原本無異
如不服本判決應於送達後十日內向本院提出上訴狀
                                        書記官  賴淑芬
中    華    民    國      九十      年        四      月      廿四      日
附錄本案論罪科刑法條全文：
槍砲彈藥刀械管制條例第八條
未經許可，製造、販賣或運輸鋼筆槍、瓦斯槍、麻醉槍、獵槍或空氣槍者，處五年以
上有期徒刑，併科新台幣一千萬元以下罰金。
未經許可，轉讓、出租或出借前項所列槍枝者，處三年以上十年以下有期徒刑，併科
新台幣七百萬元以下罰金。
意圖供自己或他人犯罪之用，而犯前二項之罪者，處無期徒刑或七年以上有期徒刑，
併科新台幣一千萬元以下罰金。
未經許可，持有、寄藏或意圖販賣而陳列第一項所列槍枝者，處一年以上七年以下有
期徒刑，併科新台幣七百萬元以下罰金。
第一項至第三項之未遂犯罪之。


司法院資訊處製作；財團法人民間司法改革基金會備份。
